臺灣高雄地方法院民事裁定            100年度監宣字第228號
聲  請  人  蕭國雄
上列聲請人聲請對蕭蔡碧玉為監護宣告事件，本院裁定如下：
    主  文
宣告蕭蔡碧玉（女，民國○○○年○○月○○日生，身分證統一
編號：Ｚ000000000號）為受監護宣告之人。
選定蕭國雄（男，民國○○○年○月○○日生，身分證統一編號
：Ｚ000000000號）為受監護宣告人蕭蔡碧玉之監護人
。
指定高雄市政府社會局為會同開具財產清冊之人。
聲請費用由受監護宣告人蕭蔡碧玉負擔。
    理  由
一、本件聲請意旨略以：聲請人為應受監護宣告人蕭蔡碧玉之子
    ，蕭蔡碧玉自10多年前起即罹患老人癡呆症，自5 、6 年前
    起日常生活無法自理，亦不認得親人，近日更已達無法為意
    思表示或受意思表示或不能辨識其意思表示效果之程度，爰
    依法聲請准予對蕭蔡碧玉為監護宣告等語。
二、按「對於因精神障礙或其他心智缺陷，致不能為意思表示或
    受意思表示，或不能辨識其意思表示之效果者，法院得因本
    人、配偶、四親等內之親屬、最近一年有同居事實之其他親
    屬、檢察官、主管機關或社會福利機構之聲請，為監護之宣
    告。」，民法第14條第1 項定有明文。又按「法院應於鑑定
    人前訊問應受監護宣告之人。但有礙難訊問之情形或恐有害
    其健康者，不在此限。」、「監護之宣告，非就應受監護宣
    告之人之精神或心智狀況訊問鑑定人後，不得為之。」、「
    法院為監護之宣告時，應依職權就配偶、四親等內之親屬、
    最近一年有同居事實之其他親屬、主管機關、社會福利機構
    或其他適當之人選定一人或數人為監護人，並同時指定會同
    開具財產清冊之人。」，為民事訴訟法第602 條第1 項、第
    603 條、民法第1111條第1 項所明定。
三、聲請人主張之上開事實，業據其提出戶籍謄本、中華民國身
    心障礙手冊、高雄榮民總醫院診斷證明書、親屬系統表等為
    證。而經本院對蕭蔡碧玉進行鑑定程序，在鑑定人林國正醫
    師面前訊問蕭蔡碧玉，其對於法官叫喚其姓名、年籍及指認
    親人均無反應，且經鑑定人林國正醫師鑑定認為：蕭蔡碧玉
    因老化造成癡呆，認知功能（含定向感、記憶力）嚴重受損
    ，完全無自我照顧能力，目前有嗜睡情形，完全無法溝通，
    無法為意思表示或受意思表示或辨識其意思表示之效果等語
    ，是依上開鑑定結果，蕭蔡碧玉已因癡呆而達不能為意思表
    示或受意思表示或辨識其意思表示之效果之程度，爰依法宣
    告蕭蔡碧玉為受監護宣告之人。
四、次查，蕭蔡碧玉之配偶已死亡，其育有聲請人及蕭雲卿、蕭
    淑芳3 名子女，蕭雲卿、蕭淑芳均同意由聲請人擔任蕭蔡碧
    玉之監護人等情，有戶籍謄本及同意書在卷可稽；本院審酌
    聲請人為蕭蔡碧玉之子，與蕭蔡碧玉關係密切，其有意願擔
    任監護人，目前蕭蔡碧玉亦由其負責照顧，且蕭蔡碧玉之其
    餘子女均同意由聲請人擔任蕭蔡碧玉之監護人等情狀，認由
    聲請人擔任蕭蔡碧玉之監護人，應無不當之處，爰依上開法
    條規定，選定聲請人擔任蕭蔡碧玉之監護人。又聲請人既經
    本院選定為蕭蔡碧玉之監護人，自應依民法第1112條規定，
    負責護養療治蕭蔡碧玉之身體及妥善為財產管理之職務，併
    予敘明。
五、另就指定會同開具財產清冊之人部分，經聲請人聲請本院指
    定高雄市政府社會局擔任會同開具財產清冊之人，本院審酌
    高雄市政府社會局長期經辦各項社會福利業務，經驗豐富，
    並有眾多學有專精之社會工作人員從事該處業務，認由其擔
    任會同開具財產清冊之人，應屬適當，爰指定高雄市政府社
    會局擔任會同開具財產清冊之人。又依民法第1113條準用同
    法第1099條之規定，於監護開始時，監護人即聲請人對於蕭
    蔡碧玉之財產，應會同高雄市政府社會局於2 個月內開具財
    產清冊並陳報法院，併此敘明。
六、依民事訴訟法第608條第1 項，裁定如主文。
中    華    民    國   100    年    8     月    10    日
                        家事法庭法  官  黃悅璇
上為正本係照原本作成。
如不服本裁定關於選定監護人及指定會同開具財產清冊之人等部
分，應於送達後10日內向本院提出抗告狀，並繳納抗告費新臺幣
1,000元；其餘關於宣告監護之部分，不得抗告。
中    華    民    國   100    年    8     月    10    日
                                書記官  楊馥華